臺灣雲林地方法院刑事判決
110年度訴緝字第8號
公  訴  人  臺灣雲林地方檢察署檢察官
被      告  賴則綸



選任辯護人  施裕琛律師
上列被告因違反毒品危害防制條例案件，經檢察官提起公訴（10
8年度偵字第1414、1535號），本院判決如下：
    主  文
賴則綸犯共同販賣第三級毒品罪，處有期徒刑壹年拾月。未扣案
之犯罪所得新臺幣伍佰元沒收，於全部或一部不能沒收或不宜執
行沒收時，追徵其價額。
    事  實
一、賴則綸明知愷他命（Ketamine）為毒品危害防制條例所管制
    之第三級毒品，依法不得持有或販賣，竟與某綽號「牛奶」
    之成年男子「林文恩」，共同意圖營利，基於販賣第三級毒
    品之犯意聯絡，由「林文恩」提供工作機（未扣案）給賴則
    綸使用，賴則綸乃於民國107年2月下旬某時許，透過工作機
    之微信軟體（暱稱「營業中」）與李昇展聯繫毒品交易事宜
    後，至李昇展位於雲林縣○○市○○路000號之住處，以一手交
    錢一手交貨之方式，交付「林文恩」所提供約0.3至0.5公克
    之愷他命給李昇展，並向李昇展收取新臺幣（下同）1,000
    元，自己保留500元後，將500元回帳給「林文恩」，以此方
    式共同販賣愷他命給李昇展1次。嗣經賴則綸向檢察官自首
    與「林文恩」共同販賣愷他命之事，為檢警循線查悉上情。
二、案經彰化縣警察局芳苑分局報告暨臺灣雲林地方檢察署檢察
    官指揮偵辦後起訴。
    理  由
壹、程序方面（關於證據能力）：
　　按被告以外之人於審判外之言詞或書面陳述，除法律有規定
    者外，不得作為證據；又被告以外之人於審判外之陳述，雖
    不符刑事訴訟法第159條之1至第159條之4等4條之規定，而
    經當事人於審判程序同意作為證據，法院審酌該言詞陳述或
    書面陳述作成時之情況，認為適當者，亦得為證據，同法第
    159條第1項、第159條之5第1項分別定有明文。本判決所引
    用被告賴則綸以外之人於審判外之言詞、書面陳述，檢察官
    、被告及其辯護人均同意作為證據使用，本院審酌該等證據
    作成時並無違法或不當之情況，亦無違法取證等瑕疵，且與
    待證事實具有關聯性，認為以之作為證據應屬適當，均有證
    據能力。
貳、實體方面：
一、上開犯罪事實，業據被告於警詢、偵查中、本院準備程序及
    本院審理時坦承不諱（他卷第7至11頁；警卷第3至6頁；偵1
    414卷第55至56頁；本院訴卷第115至118頁、第260、261頁
    ；本院訴緝卷第55至58頁、第96至101頁、第159至163頁、
    第304頁），核與證人李昇展於警詢、偵訊時證述之交易情
    節（他卷第13至21頁、第31至33頁；警卷第10至11頁反面；
    偵1414卷第33至34頁；本院訴緝卷第233至235頁）大致相符
    ，並有被告賴則綸108年2月25日指認李昇展之指認犯罪嫌疑
    人紀錄表、指認李昇展照片（警卷第7、9頁）、證人李昇展
    108年2月25日指認被告之指認犯罪嫌疑人紀錄表（警卷第12
    頁）、證人李昇展位於雲林縣○○市○○路000號住處照片（警
    卷第8頁即）、GOOGLE地圖（本院訴卷第61頁）、彰化縣警
    察局芳苑分局108年7月17日芳警分偵字第1080013521號函暨
    證人李昇展之台灣檢驗科技股份有限公司濫用藥物檢驗報告
    （收樣日期：108年2月25日、結果：Ketamine、Norketamin
    e陽性反應）（本院訴卷第147至149頁）、憲兵指揮部雲林
    憲兵隊少校林政毅107年5月1日偵查報告（他卷第5頁）在卷
    可憑，足認被告之任意性自白，與事實相符，自得採為認定
    被告本案犯行之證據。
二、營利意圖：
    被告於本院準備程序時供稱：我這次賣甲基安非他命給李昇
    展，有拿500元給林文恩，我自己拿500元，大概可賺200元
    等語（本院訴卷第116頁），顯見被告為本案販賣第三級毒
    品給李昇展1次之犯行，具有營利意圖無誤。
三、綜上所述，本案事證明確，被告上開共同販賣第三級毒品之
    犯行堪以認定，應依法論科。
四、論罪科刑：
　㈠新舊法比較：
　　按刑法第2條第1項規定「行為後法律有變更者，適用行為時
    之法律。但行為後之法律有利於行為人者，適用最有利於行
    為人之法律」，係規範行為後法律變更所生新舊法比較適用
    之準據法；該條規定所稱「行為後法律有變更者」，係指犯
    罪構成要件有擴張、減縮，或法定刑度有變更等情形，故行
    為後應適用之法律有上述變更之情形者，法院應綜合其全部
    罪刑之結果而為比較適用（最高法院95年度第21次刑事庭會
    議、97年度第2次刑事庭會議決議參照）。本案被告行為後
    ，毒品危害防制條例第4條第3項、第17條第2項均於109年1
    月15日經修正公布，並於同年7月15日施行。經查：
　⒈修正前毒品危害防制條例第4條第3項規定：「製造、運輸、
    販賣第三級毒品者，處7年以上有期徒刑，得併科700萬元以
    下罰金。」修正後同條項則規定：「製造、運輸、販賣第三
    級毒品者，處7年以上有期徒刑，得併科1,000萬元以下罰金
    。」經比較新舊法結果，修正後毒品危害防制條例第4條第3
    項雖未更動販賣第三級毒品罪之構成要件及得科處之法定刑
    種類，然已將併科罰金數額上限提高，顯未較有利於被告。
　⒉修正前毒品危害防制條例第17條第2項規定：「犯第4條至第8
    條之罪於偵查及審判中均自白者，減輕其刑。」修正後同條
    項則規定：「犯第4條至第8條之罪於偵查及歷次審判中均自
    白者，減輕其刑。」核其修法理由，係考量原立法之目的，
    在使前述毒品案件之刑事訴訟程序儘早確定，並鼓勵被告自
    白認罪，開啟其自新之路，當以被告於歷次審判中均自白犯
    罪者，始足當之，而所謂歷次審判中均自白，係指歷次事實
    審審級（包括更審、再審或非常上訴後之更為審判程序），
    且於各該審級中，於法官宣示最後言詞辯論終結時，被告為
    自白之陳述而言。經比較修正前後之法律，新法對於適用減
    輕其刑之要件較為嚴格，並未較有利於被告。
　⒊經整體比較上開修正前、後法律規定之結果，當以適用修正
    前毒品危害防制條例之相關規定對被告較為有利。是依刑法
    第2條第1項前段規定，就被告本案販賣第三級毒品犯行，應
    適用被告行為時即修正前之毒品危害防制條例規定論處。
　㈡核被告所為，係犯修正前毒品危害防制條例第4條第3項之販
    賣第三級毒品罪。又被告所持有之本案毒品愷他命，依卷內
    事證尚無從認定其純質總淨重確已達修正前毒品危害防制條
    例第11條第5項所定之法定標準20公克以上，此部分持有自
    不成罪，尚不生本案販賣第三級毒品高度行為吸收持有第三
    級毒品低度行為之問題。
　㈢被告與「林文恩」就本案犯行，有犯意聯絡與行為分擔，應
    依刑法第28條規定論以共同正犯。
　㈣刑之減輕：
　⒈毒品危害防制條例第17條第2項之規定：
　　犯毒品危害防制條例第4條至第8條之罪於偵查及歷次審判中
    均自白者，減輕其刑，該條例第17條第2項定有明文。查被
    告於警詢、偵查、本院準備程序及審理時均自白犯罪，已如
    前述，應依毒品危害防制條例第17條第2項之規定減輕其刑
    。
  ⒉毒品危害防制條例第17條第1項之規定：
　①犯毒品危害防制條例第4條至第8條、第10條或第11條之罪，
    供出毒品來源，因而查獲其他正犯或共犯者，減輕或免除其
    刑，該條例第17條第1項定有明文。所謂「供出毒品來源，
    因而查獲其他正犯或共犯」，旨在鼓勵被告或犯罪嫌疑人具
    體提供其毒品上游，使偵查機關得據以擴大追查毒品來源，
    俾有效斷絕毒品之供給，以杜絕毒品泛濫，因此若被告願意
    供出毒品來源之上手，並因而使偵查機關查獲其他正犯或共
    犯者，固可邀上開減免其刑之寬典。惟該條項所指「因而查
    獲」之「查獲」，係屬偵查機關之權限，而非法院之職權，
    應指有偵查犯罪職權之公務員依被告所提供該次犯罪毒品來
    源之具體事證，而查獲被告該次犯行毒品來源之上手而言。
    故倘被告被查獲後供出毒品來源之線索，自應由偵查機關負
    責調查核實，法院原則上依訴訟進行程度，向相關偵查機關
    查詢，並根據偵查機關已蒐集之資料綜合判斷，而據以論斷
    被告所為是否符合上述減免其刑規定之要件（最高法院111
    年度台上字第101、823號判決意旨參照）。
　②查被告於警詢、偵訊時雖供出其毒品上游為綽號「牛奶」之
    人，並指明其真實姓名為「林文恩」，然經警方調查後，尚
    未能發現「林文恩」與被告共同為本案販賣毒品犯行之具體
    事證，因而尚未查獲等情，有憲兵指揮部雲林憲兵隊108年7
    月31日憲隊雲林字第1080000354號函暨運輸士柯玉成108年1
    月22日職務報告（偵1414卷第77至79頁；本院訴卷第155至1
    58頁）、109年6月11日憲隊雲林字第1090000338號函、109
    年6月11日憲隊雲林字第1090000338號函暨「林文恩」109年
    6月10日警詢筆錄、110年5月27日憲隊雲林字第1100038083
    號函暨「林文恩」住處照片、110年6月4日憲隊雲林字第110
    0040556號函（本院訴卷第323頁；本院訴緝卷第51至53頁、
    第71頁）110年12月5日憲隊雲林字第1100092576號函暨分隊
    長張恩嘉110年12月5日職務報告、107年4月29日搜索扣押筆
    錄（受執行人：林文恩）、扣押物品目錄表（本院訴緝字卷
    第155至158頁、第179至195頁）、彰化縣警察局芳苑分局10
    9年4月30日芳警分偵字第1090008017號函暨職務報告（本院
    訴卷第301至303頁）附卷可憑，且經本院調閱被告所指「林
    文恩」之前案資料，亦查無「林文恩」涉犯與本案相關之犯
    罪事實，有「林文恩」之臺灣高等法院全國前案簡列表、通
    緝紀錄表（本院訴卷第185至192頁）、臺灣高等法院被告前
    案紀錄表（本院訴卷第63至69頁）、雲林地檢署108年度偵
    字第1120、2378號起訴書暨本院108年度訴字第739號判決書
    列印本（本院訴卷193至199頁、第335至343頁）、本院108
    年度訴字第739號案件所附之108年度保管檢字第480號〈3-2〉
    號、嘉義縣警察局朴子分局搜索扣押筆錄、扣押物品目錄表
    暨扣押物品照片（本院訴卷第240至245頁）、嘉義縣警察局
    朴子分局108年度保字第334號扣押物品清單暨扣押手機照片
    （本院訴卷第232、236、237頁）、臺灣臺中地檢察署107年
    度偵字第12638號聲請簡易判決處刑書暨臺灣臺中地方法院1
    07年度中簡字第1727號刑事簡易判決列印本（本院訴卷第22
    1至227頁）在卷可稽，依據前開說明，本案尚無從認定有因
    被告之供出而查獲毒品來源之其他正犯或共犯之情形，自與
    毒品危害防制條例第17條第1項規定之要件不合，尚難據以
    減輕或免除其刑。
  ⒊刑法第62條之規定：
　　按刑法第62條所謂自首，係指犯人在其犯罪未發覺前，向該
    管公務員承認犯罪，而接受裁判而言；犯人在犯罪未發覺之
    前，向該管公務員告知其犯罪，而不逃避接受裁判，即與刑
    法第62條規定自首之條件相符，不以言明「自首」並「願受
    裁判」為必要（最高法院63年台上字第1101號判決意旨參照
    ）。關於被告所為本案犯行，被告於本案107年4月26日初次
    警詢時供稱：我有向林文恩購買愷他命，也有跟林文恩一起
    販賣愷他命，他拿1隻蘋果手機給我使用，我們都用微信聯
    繫，購毒者會與我聯絡，再相約見面，以一手交錢一手交貨
    方式交易，每次我都抽佣500元；林文恩每週會跟我結算1次
    ，我將賣毒款項交給林文恩，林文恩再將要賣的毒品交給我
    等語（本院訴緝卷第161、162頁），並於107年4月27日偵訊
    時同樣供述有與林文恩共同販賣愷他命乙情在案（本院訴緝
    卷第57頁），對此，證人即承辦司法警察官林政毅於本院審
    理時證稱：關於本案查獲過程，當時被告是被搜索槍砲的案
    件，因為並沒有監聽，我在偵辦時沒有懷疑被告涉嫌販賣毒
    品；在被告107年4月26日講出自己有與林文恩合作一起販賣
    毒品之前，我並沒有合理的證據去懷疑被告有涉嫌販賣毒品
    ，當天也沒有從被告身上扣得手機或平板等電子設備，後來
    應該是檢察官交辦的，我才在107年5月29日找被告的藥腳李
    昇展製作筆錄，記得是要我問李昇展，以追查林文恩，製作
    筆錄時藥腳李昇展有指認被告販賣毒品之事；至於檢察官如
    何知道藥腳李昇展，應該是藥腳李昇展在107年2月的時候有
    去斗六保長派出所驗尿（參李昇展107年6月5日偵訊筆錄）
    ，因為印象中檢察官交辦我去找李昇展時，有順便提到李昇
    展當初施用毒品是跟誰買的等語（本院訴緝卷第284至299頁
    ），參以證人李昇展於107年6月5日、108年2月25日、111年
    2月25日描述其愷他命來源時，係證稱：我在斗六麗園酒店
    碰到的，是賣毒品的小蜜蜂，就跟他互加為微信朋友，是1
    位微信綽號「營業中」之人等語（他卷第31、32頁；偵1414
    卷第34頁；本院訴緝卷第234頁），主要是提到該毒品來源
    之微信綽號，並無法直接講出該人本名，由此可知，被告係
    於檢警尚無客觀跡證合理懷疑其有本案販賣第三級毒品之犯
    行前，即主動承認而接受裁判，符合自首要件之規定，爰依
    刑法第62條前段之規定減輕其刑，並依法遞減輕之。
  ⒋刑法第59條之規定：
　　被告之辯護人雖為其主張：被告販賣毒品的數量少，次數僅
    有1次，情節輕微，且犯後供述詳細、實在之犯後態度，請
    依據刑法第59條之規定減輕其刑等語。惟本院考量毒品對於
    人民身體與公共治安之危害程度非輕，立法者乃欲以重刑嚴
    懲販賣毒品之行為人，且被告所犯販賣第三級毒品之犯行，
    經本院依修正前毒品危害防制條例第17條第2項及刑法第62
    條之規定遞減輕其刑後，最低本刑為有期徒刑1年2月，應無
    情輕法重、顯可憫恕而需再酌減刑度之情事。本院綜觀全案
    卷證，認被告上開販賣第三級毒品之行為，在客觀上並非足
    以引起一般人同情，亦無何顯可憫恕，若予以宣告法定最低
    度刑期尤嫌過重者之情，自不符刑法第59條規定之要件，無
    從酌量減輕其刑，故辯護人此部分主張，尚難憑採。
　㈤爰以行為人之責任為基礎，審酌毒品對人體危害甚大，被告
    竟視政府反毒政策及宣導如無物，為圖一己私利而販賣毒品
    予他人，助長毒品交易之行為更形猖獗，又此類行為所生危
    害，非僅使多數人之生命、身體法益受侵害，影響所及甚且
    危害社會、國家之健全發展，自應予嚴厲制裁，惟念及被告
    業已坦承犯行，態度良好，販賣毒品的數量不多，次數僅有
    1次，相較於大毒梟而言，犯罪情節較為輕微，兼衡以被告
    有持有子彈、殺人未遂之前科紀錄，有臺灣高等法院被告前
    案紀錄表、本院107年度訴字第683號判決書列印本（本院訴
    緝字卷第119至121頁、第337至346頁）附卷可參，素行非佳
    ；又被告自述入監服刑前幫忙家中從事營造業，未婚，家中
    有奶奶、父母之家庭及經濟狀況，為高中畢業之智識程度（
    本院卷第313、314頁），暨檢察官、被告及辯護人對量刑之
    意見等一切情狀，量處如主文所示之刑。
　㈥沒收部分：
　⒈被告本案與「林文恩」共同販賣第三級毒品之價金1,000元，
    已如數取得，且被告保留其中500元，剩餘500元交給「林文
    恩」，業據被告供述在案（本院訴卷第116頁；本院訴緝卷
    第100頁），足知被告實際上因共同販賣第三級毒品之行為
    分得500元，為其犯罪所得，爰依刑法第38條之1第1項前段
    、第3項規定宣告沒收，並於全部或一部不能沒收或不宜執
    行沒收時，追徵其價額（最高法院107年度台上字第1572號
    判決意旨參照）。
　⒉至被告為本案犯行時，與藥腳李昇展聯繫所使用之工作機，
    被告表示該手機是「林文恩」所提供，已經歸還給「林文恩
    」等語（本院訴卷第115頁），卷內亦無其他證據佐證該工
    作機為被告所有，或目前可以支配使用之物，故不併予宣告
    沒收（最高法院107年度台上字第1602號判決意旨參照）。
五、應依刑事訴訟法第299條第1項前段（程序法），判決如主文
    。
本案經檢察官何金陞提起公訴，檢察官顏鸝靚到庭執行職務。
中　　華　　民　　國　 111　　年　　5 　　月　　3 　　日
                  刑事第五庭    審判長法  官  梁智賢
                                      法  官  張恂嘉
                                      法  官  陳雅琪
以上正本證明與原本無異。
如不服本判決，應於判決送達後20日內，向本院提出上訴狀。（
須附繕本）
                                      書記官  林家莉
中　　華　　民　　國　　111 　年　　5 　　月　　3 　　日
附錄法條：
毒品危害防制條例第4條（修正前）
製造、運輸、販賣第一級毒品者，處死刑或無期徒刑；處無期徒
刑者，得併科新臺幣二千萬元以下罰金。
製造、運輸、販賣第二級毒品者，處無期徒刑或七年以上有期徒
刑，得併科新臺幣一千萬元以下罰金。
製造、運輸、販賣第三級毒品者，處七年以上有期徒刑，得併科
新臺幣七百萬元以下罰金。
製造、運輸、販賣第四級毒品者，處五年以上十二年以下有期徒
刑，得併科新臺幣三百萬元以下罰金。
製造、運輸、販賣專供製造或施用毒品之器具者，處一年以上七
年以下有期徒刑，得併科新臺幣一百萬元以下罰金。
前五項之未遂犯罰之。